【裁判字號】    99,台上,407
【裁判日期】    990121
【裁判案由】    違反廢棄物清理法
【裁判全文】
最高法院刑事判決              九十九年度台上字第四０七號
上  訴  人  甲○○原名徐翊潼.
選任辯護人  鐘律師
上  訴  人  乙○○
選任辯護人  謝錫福律師
上  訴  人  丙○○
選任辯護人  溫光雄律師
            鐘律師
上列上訴人等因違反廢棄物清理法案件，不服台灣高等法院中華
民國九十六年十月十六日第二審判決（九十六年度上訴字第三四
三一號，起訴案號：台灣新竹地方法院檢察署九十三年度核退偵
字第二五三號，九十三年度偵字第四六一五號），提起上訴，本
院判決如下：
    主  文
上訴駁回。
    理  由
按刑事訴訟法第三百七十七條規定：上訴於第三審法院，非以判
決違背法令為理由，不得為之；是提起第三審上訴，應以原判決
違背法令為理由，係屬法定要件。如果上訴理由書狀並非依據卷
內訴訟資料具體指摘原判決不適用何種法則或如何適用不當，或
所指摘原判決違法情事顯與法律規定得為第三審上訴理由之違法
情形不相適合時，均應認其上訴為違背法律上之程式，予以駁回
。本件原判決認定上訴人甲○○（原名徐翊潼、徐欽源）、乙○
○、丙○○分別有其事實欄一、二、三所載犯行，因而撤銷第一
審科刑之判決，改判仍論甲○○以共同未依廢棄物清除許可文件
內容清除廢棄物罪，量處有期徒刑二年，減為有期徒刑一年；乙
○○共同未依規定領有廢棄物清除、處理許可文件，從事廢棄物
清除、處理罪，量處有期徒刑一年二月，減為有期徒刑七月；丙
○○未依規定領有廢棄物清除、處理許可文件，從事廢棄物清除
、處理罪，處有期徒刑一年六月，減為有期徒刑九月。已詳敘其
所憑證據及認定之理由，對於甲○○、丙○○之辯解何以不足採
信，亦逐一加以指駁及說明（乙○○於原審已坦承犯行），俱有
卷存證據資料可資覆按。甲○○上訴意旨略以：伊曾交代臨時工
人不可隨便傾倒廢棄物，對於本件被查獲臨時工人所為並不知情
，自無共同犯意聯絡。又廢棄物清理法所規定之犯罪係屬「法定
犯」，必須行為人對於犯罪構成要件及行為違法性均具有認識，
始能成立犯罪。原判決就伊是否具有違法性之認識，並未加以審
究及說明，遽論以同法第四十六條第一項第四款後段之罪，亦有
未合。再伊所經營之世源環保股份有限公司（下稱世源公司）已
向台北市政府申請取得乙級廢棄物清除許可文件，縱其所僱用之
工人載運廢棄物至未經主管機關許可之廢棄物清理場傾倒，亦僅
屬行政處罰問題，原判決遽依上開條款之罪論科，亦屬違誤云云
。乙○○上訴意旨略以：伊於新竹縣政府環境保護局（下稱新竹
縣環保局）稽查人員會同警方聯合稽查時，主動告知伊有傾倒廢
棄物之事實，應有自首減刑規定之適用；且伊所傾倒之廢棄物多
屬磚塊、木頭與紙類等有用之資源，數量亦不多，而伊事後已應
檢察官要求捐款新台幣八萬元予財團法人黑潮海洋文教基金會，
於原審復已坦承錯誤，原判決未予從輕量刑，卻量處較第一審為
重之刑，顯有不當云云。丙○○上訴意旨略以：伊係為從事廚餘
回收工作而駕駛垃圾清潔車，案發當時伊係駕駛空車前往新竹縣
新豐鄉○○路勘查「佳旺廚餘中心」路線，因值深夜，又不熟悉
路徑，以致迷路誤入本件未經許可之廢棄物清理場，並非故意前
往該處傾倒廢棄物。新竹縣環保局稽查人員王冠翡並未親見伊於
案發地點傾倒廢棄物，卷附伊所駕駛垃圾車照片亦無「殘餘塑膠
碗及塑膠條等物」，至伊所駕駛之垃圾車車斗內雖有少量塑膠碗
等垃圾，然此係伊將垃圾車停靠路邊時被附近居民任意投入垃圾
所致，並非伊車內原有之垃圾，原判決僅以伊車斗內存有與該違
規廢棄物清理場內相同之廢棄物，遽認伊有駕駛垃圾車在該處傾
倒廢棄物犯行，自有不當。又新竹縣環保局稽查人員王冠翡製作
之「稽查工作紀錄表」，係新竹縣環保局人員針對具體個案所製
作，並非其職務上就例行事項所記載之文書，自非刑事訴訟法第
一百五十九條之四第一款所規定傳聞例外之公文書，應無證據能
力，原判決遽採為犯罪之證據，亦有未合云云。惟證據之取捨、
事實之認定及刑罰之裁量，均為事實審法院之職權，倘其採證認
事並未違背證據法則，所量之刑亦未逾越法定刑範圍，或違背比
例、公平及罪刑相當原則者，自不得任意指為違法而執為適法之
第三審上訴理由。又已取得廢棄物清除許可文件者，仍應依許可
文件內容清除廢棄物，否則即有不依廢棄物清除許可文件內容清
除廢棄物之違法情形；此項違法情形既與廢棄物清理法第四十六
條第一項第四款後段之罪構成要件相當，自應依該罪論科，而非
僅屬行政處罰問題。原判決認定甲○○所經營世源公司雖已向台
北市政府申請取得乙級廢棄物清除許可文件，然其於案發當日卻
指派二名臨時工人分別駕駛垃圾車，載運一般事業廢棄物至本件
未經主管機關許可之廢棄物清理場欲行傾倒，因認其未依廢棄物
清除許可文件內容清除廢棄物，而論以同法第四十六條第一項第
四款後段之罪，經核與法無違。甲○○於原審雖以對於工人所為
不知情及無違法性認識等語置辯，然原判決已說明甲○○係世源
公司負責人，其對於該公司所收取之廢棄物，僅限於與其正式簽
約之事業所產生者，且所收取之垃圾均應運送至由該公司申請代
為處理廢棄物，並取得進場同意之合法廢棄物處理場，自難諉為
不知，乃竟指示工人駕駛垃圾車將一般事業廢棄物傾倒於本件被
查獲未經許可之廢棄物清理場，自應構成上述條款之罪等情綦詳
。甲○○上訴意旨謂伊對於本件被查獲工人所為不知情，並無違
法性認識，或謂其所為僅屬行政處罰問題，不構成同法第四十六
條第一項第四款後段之罪云云，要係任憑己意，對於原判決適法
之論斷漫事指摘，自非適法之第三審上訴理由。再乙○○於原審
並未主張其有向警方或新竹縣環保局稽查人員自首之事實，其於
法律審之本院始謂其有自首減刑規定之適用云云，亦難認係合法
之第三審上訴理由。且原判決已依刑法第五十七條規定，審酌其
犯罪方法、動機、目的、智識程度、犯罪所生實害及犯後態度等
一切情狀，量處有期徒刑一年二月，核無逾越廢棄物清理法第四
十六條第一項第四款前段之罪之法定刑度（有期徒刑一年以上五
年以下，得併科新台幣三百萬元以下罰金）或顯然違背比例、公
平及罪刑相當原則情形。且本件係檢察官認第一審判決對於乙○
○量刑過輕，而對乙○○提起第二審上訴，並無禁止不利益變更
原則之適用。從而，原判決認檢察官之上訴為有理由，而量處乙
○○較第一審判決略重之刑（按第一審判決量處乙○○有期徒刑
一年一月，原判決量處有期徒刑一年二月），於法亦無違誤。乙
○○上訴意旨任意指摘原判決量刑過重，亦非適法之第三審上訴
理由。又原判決就其如何認定丙○○未依規定領有廢棄物清除、
處理許可文件，而駕駛垃圾車載運塑膠碗及塑膠條等一般事業廢
棄物前往上揭未經許可之廢棄物清理場傾倒，而論以同法第四十
六條第一項第四款前段之罪，已詳敘其憑據。丙○○上訴意旨置
原判決明確之論斷於不顧，猶執其在原審之辯解，謂伊係因迷路
而誤入上述未經許可之廢棄物清理場，並非故意前往該廢棄物清
理場傾倒廢棄物，而指摘原判決不當，要非合法之第三審上訴理
由。又依卷附丙○○所駕駛垃圾清潔車（車號：○三八－ＲＤ）
照片觀之，稽查人員已在該車車斗內刮取綠色塑膠條等廢棄物（
見一審卷(三)第五十八、五十九頁），且丙○○所提上訴理由亦坦
稱其車斗內存有塑膠碗等廢棄物，從而原判決採用上開照片作為
證據，於法並無不合。再原判決並未採用王冠翡所製作之「稽查
工作紀錄表」，作為丙○○犯罪之證據。丙○○上訴意旨謂上述
「稽查工作紀錄表」為傳聞證據，並無證據能力云云，亦非適法
之第三審上訴理由。至其餘上訴意旨，無非仍就原審採證認事職
權之適法行使，以及彼等有無違反廢棄物清理法之單純事實，漫
為爭執，均非依據卷內資料具體指摘原判決有何違背法令情形，
顯與法律規定得為第三審上訴理由之違法情形不相適合。揆之首
揭說明，其等上訴均為違背法律上之程式，應併予駁回。
據上論結，應依刑事訴訟法第三百九十五條前段，判決如主文。
中    華    民    國  九十九  年    一    月  二十一  日
                      最高法院刑事第八庭
                          審判長法官  洪  文  章
                                法官  王  居  財
                                法官  郭  毓  洲
                                法官  黃  梅  月
                                法官  邱  同  印
      本件正本證明與原本無異
                                      書  記  官
中    華    民    國  九十九  年    一    月  二十五  日
                                                     ｍ

司法院資訊處製作；財團法人民間司法改革基金會備份。
